【裁判字號】    92,訴,1282
【裁判日期】    920224
【裁判案由】    社會福利
【裁判全文】
臺北高等行政法院判決                            九十二年度訴字第一二八二號
                              .
    原      告  甲○○
    訴訟代理人  乙○○
    被      告  臺北市萬華區公所
    代  表  人  丙○○區長）.
    訴訟代理人  丁○○
                戊○○
右當事人間因社會福利事件，原告不服臺北市政府中華民國九十二年二月二十七日府
訴字第○九二○三五三一二○○號訴願決定，提起行政訴訟。本院判決如左：
    主  文
原告之訴駁回。
訴訟費用由原告負擔。
    事  實
一、事實概要：
    原告於民國八十九年九月十三日檢附戶口名簿影本等相關資料，填具「臺北市育
    兒補助申請表」向被告申請原告之女張容慈（八十九年六月六日生）之育兒補助
    ，經被告審查原告戶籍資料原告全戶人口及共同生活之親屬含原告、配偶阮氏玉
    銀、女兒張容慈外，尚有乙○○、張陳美等共五人，並依渠等八十九年度各類所
    得及財產資料據以審核，審核結果符合規定，被告乃以八十九年十一月二十九日
    北市萬社字第八九二二四二○一○○號書函同意自八十九年九月起每月發給原告
    之女張容慈育兒補助新臺幣（以下同）二、五○○元。嗣被告依九十一年四月十
    一日發布之臺北市育兒補助辦法辦理九十一年度總清查，依據九十年度合格案件
    ，清查家戶人口與最新年度（九十年度）各類所得及財產資料，重新審核補助資
    格，因原告之配偶阮氏玉銀未設籍本市，不符申請規定，被告乃以九十一年十二
    月十三日北市萬社字第○九一○八○○○號函知原告略以：「主旨：臺端申請兒
    童張容慈育兒補助乙案，‧‧‧說明：一、臺端為貴子弟申請育兒補助乙案，經
    查調最新年度（九十年度）全家人口（共五人）各類所得及財產資料據以審核，
    不符申請資格，自九十二年一月起停發本補助，原因如下列□項‧‧‧□其他（
    兒童及申請人未設戶籍並實際居住本市滿一年以上）‧‧‧」。原告不服，提起
    訴願，遭決定駁回，遂向本院提起行政訴訟。
二、兩造聲明：
  (一)原告聲明：
    1.原處分及訴願決定均撤銷。
2.被告應自九十二年一月起繼續按月發給原告育兒補助費二、五○○元整。
  (二)被告聲明：駁回原告之訴。
三、兩造之爭點：本案是否符合臺北市育兒補助辦法第三條之規定？
甲、原告主張：
  (一)按「臺北市育兒補助辦法」第三條第一項第一款規定：「兒童法定代理人為申請
    人，兒童及申請人需設籍並實際居住本市滿一年以上」，該規定並未明訂「兒童
    父母雙方」均需設籍臺北市，且申請時已檢附戶口名簿影本等相關資料，被告審
    查符合資格並同意每月發給育兒補助款在案，顯示原告之申請資格與規定並無不
    服。
  (二)又按「臺北市育兒補助辦法」第三條第二項規定：「兒童未滿一歲者，不受前項
    第二款之限制；兒童父母之一方為在臺灣地區無戶籍國民或大陸地區人民者，不
    受前項第二款設籍本市滿一年之限制」。兒童媽媽係越南人，八十七年十一月二
    日與原告結婚迄今，因尚未滿法律規定之入籍年限，尚無戶籍，合乎前揭無戶籍
    者之除外規定。
乙、被告主張：
  (一)按臺北市育兒補助辦法第三條規定：「符合下列各款規定者，兒童之父母雙方或
    監護人（以下簡稱申請人）得申請育兒補助：（一）兒童未滿六歲。（二）兒童
    及申請人設籍並實際居住臺北市滿一年以上。‧‧‧」
    同辦法第九條規定：「有下列情形之一者，受補助人應於一個月內主動向原申請
    之區公所申報：‧‧‧（三）不符第三條第一項規定者。‧‧‧」
    同辦法第十條規定：「受補助人有下列之情形之一者，應自事實發生之次月起廢
    止原核准補助處分，停止發給育兒補助，如有溢領，應追回其補助：（一）有前
    條第一項第一款至第三款之情形者。‧‧‧」
    臺北市育兒補助要點第三條規定：「臺北市六歲以下兒童及其法定代理人符合下
    列各款規定者，得申請本補助：（一）兒童及申請人設籍並實際居住本市滿一年
    以上者。但未滿一歲之兒童不受設籍滿一年之限制。‧‧‧」同要點第六條規定
    ：「兒童或申請人有下列情形之一者，申請人應主動向區公所申報，並自發生之
    次月起停止發給本補助，如有溢領者，應繳回。‧‧‧（三）不符第三點第一項
    各款規定或申請資格消失者。」
  (二)卷查本案，本件提起行政訴訟應予駁回，理由如下：
    1.原告係八十九年九月申請育兒補助，經被告核自八十九年九月起發給育兒補助
      款每月二、五○○元整，嗣因被告依據臺北市政府社會局（下稱社會局）九十
      一年十月七日北市社五字第○九一三八三四三九○○號函辦理臺北市九十一年
      度育兒補助總清查，發現原告之配偶阮氏玉銀係越南國人，雖與原告於八十七
      年十一月二日結婚登記在案，惟尚未設籍臺北市，與前開辦法第三條第一項第
      二款：「兒童及申請人設籍並實際居住臺北市滿一年以上。」規定不符，且按
      「臺北市育兒補助要點」第三條規定：「臺北市六歲以下兒童及其法定代理人
      符合下列各款規定者，得申請本補助：（一）兒童及申請人設籍並實際居住本
      市滿一年以上者。但未滿一歲之兒童不受設籍滿一年之限制。‧‧‧」，因本
      案法定代理人之一方即原告之配偶未取得本國國籍並未設籍臺北市，仍與上開
      規定不合，爰以九十一年十二月十三日北市萬社字第○九一○八○○○號函自
      九十二年一月起停發原告之育兒補助，依法並無不合。
    2.至原告稱兒童媽媽係越南人，八十七年十一月二日與原告結婚迄今，因尚未滿
      法律規定之入籍年限，尚無戶籍，合乎「臺北市育兒補助辦法」第三條第二項
      無戶籍者之除外規定，按前開辦法第三條第二項規定：「兒童未滿一歲者，不
      受前項第二款之限制；兒童父母之一方為在臺灣地區無戶籍國民或大陸地區人
      民者，不受前項第二款設籍本市滿一年之限制」，因原告之配偶未取得本國國
      籍，與上開規定不合。
    理  由
一、本件被告之代表人於起訴時為徐漢雄，惟嗣後變更為丙○○，茲經被告聲明為承
    受訴訟，經核並無不合，合先敘明。
二、按臺北市育兒補助辦法第二條規定：「本辦法以本府為主管機關，相關補助事項
    委任本府社會局及區公所辦理。前項之委任，依下列方式辦理‧‧‧二、區公所
    負責受理、審核、核定申請案件、建立檔案及列印撥款清冊。」第三條第一項第
    二款規定：「符合下列各款規定者，兒童之父母雙方或監護人得申請育兒補助‧
    ‧‧二  兒童及申請人設籍並實際居住臺北市滿一年以上。」第三條第二項規定
    ：「兒童未滿一歲者，不受前項第二款之限制；兒童父母之一方為在臺灣地區無
    戶籍國民或大陸地區人民者，不受前項第二款設籍本市滿一年之限制」第九條第
    一項第三款規定：「有下列情形之一者，受補助人應於一個月內主動向原申請之
    區公所申報‧‧‧三  不符第三條第一項規定者。」第十條第一款規定：「受補
    助人有下列情形之一者，應自事實發生之次月起廢止原核准補助處分，停止發給
    育兒補助；如有溢領，應追回其補助：一、有前條第一項第一款至第三款之情形
    者。」
三、原告原自八十九年九月起每月領取女兒張容慈之育兒補助二、五○○元在案，惟
    經被告依社會局九十一年十月七日北市社五字第○九一三八三四三九○○號函辦
    理臺北市九十一年度育兒補助總清查，發現原告配偶阮氏玉銀係越南國人，雖於
    八十七年十一月二日與原告結婚登記在案，惟尚未設籍臺北市，此有原告戶籍謄
    本影本乙份附卷可稽，依前揭臺北市育兒補助辦法第三條第一項第二款規定，兒
    童之父母雙方為申請人，兒童及申請人需設籍並實際居住本市滿一年以上，是原
    告配偶阮氏玉銀既未設籍臺北市滿一年以上，顯不符前揭臺北市育兒補助辦法第
    三條第一項第二款及第九條第一項第三款規定，從而，被告以九十一年十二月十
    三日北市萬社字第○九一○八○○○號函知原告自九十二年一月起停發育兒補助
    ，原告不服，主張臺北市育兒補助辦法第三條第一項第一款並未明訂「兒童父母
    雙方」均需設籍臺北市，且申請時已檢附戶口名簿影本等相關資料，被告審查符
    合資格並同意每月發給育兒補助款在案，顯示原告之申請資格與規定並無不符。
    又按「臺北市育兒補助辦法」第三條第二項規定：「兒童未滿一歲者，不受前項
    第二款之限制；兒童父母之一方為在臺灣地區無戶籍國民或大陸地區人民者，不
    受前項第二款設籍本市滿一年之限制」。兒童媽媽係越南人，八十七年十一月二
    日與原告結婚迄今，因尚未滿法律規定之入籍年限，尚無戶籍，合乎前揭無戶籍
    者之除外規定等語以資抗辯。
四、惟查：
  (一)原告之配偶阮氏玉銀係越南國人，雖與原告於八十七年十一月二日結婚登記在案
    ，惟尚未設籍臺北市且亦未取得本國國籍，此為原告訴訟代理人所不爭執，原告
    之配偶既未設籍台北市亦非本國國民，自與前開辦法第三條第一項第二款：「兒
    童及申請人設籍並實際居住臺北市滿一年以上。」規定不符，被告於審查核准後
    發現原告原聲請不符合規定，而停止再予核發該育兒補助費，自無不合。
  (二)至原告稱兒童媽媽係越南人，八十七年十一月二日與原告結婚迄今，因尚未滿法
    律規定之入籍年限，尚無戶籍，合乎「臺北市育兒補助辦法」第三條第二項無戶
    籍者之除外規定云云，惟按前開辦法第三條第二項規定：「兒童未滿一歲者，不
    受前項第二款之限制；兒童父母之一方為在臺灣地區無戶籍國民或大陸地區人民
    者，不受前項第二款設籍本市滿一年之限制」，查原告之配偶迄今仍未取得本國
    國籍且亦非屬大陸地區人民，已如前述，亦與上開規定不合，原告此部分主張亦
    不足採。
五、綜上所述，本件原告所請既不符核發育兒補助費之規定，被告通知原告自九十二
    年一月起停發育兒補助費自無不合，訴願決定，予以維持，亦屬妥適，原告仍執
    前詞，指摘原處分及訴願決定不當，請求撤銷並命被告自九十二年一月起應按月
    核發育兒補助費，為無理由，應予以駁回。
據上論結，本件原告之訴為無理由，爰依行政訴訟法第九十八條第三項前段，判決如
主文。
中      華      民      國    九十二    年    二        月  二十四      日
                        臺 北 高 等 行 政 法 院  第七庭
                                        審 判 長 法  官  鄭小康
                                                 法  官  林金本
                                                 法  官  黃秋鴻
右為正本係照原本作成。
如不服本判決，應於送達後二十日內，向本院提出上訴狀並表明上訴理由，如於本判
決宣示後送達前提起上訴者，應於判決送達後二十日內補提上訴理由書（須按他造人
數附繕本）。
中      華      民      國    九十二    年    二        月    二十四    日
                                                書記官  黃倩鈺


司法院資訊處製作；財團法人民間司法改革基金會備份。
